【裁判字號】    95,訴緝,177
【裁判日期】    951020
【裁判案由】    毒品危害防制條例
【裁判全文】
臺灣臺北地方法院刑事判決             95年度訴緝字第177號
公  訴  人  臺灣臺北地方法院檢察官
被      告  甲○○
上列被告因違反毒品危害防制條例案件，經檢察官提起公訴（95
年度毒偵字第178號），及移送併辦（臺灣板橋地方法院檢察署
95年度毒偵字第1285號、第2368號、第5212號、第5889號），因
被告就被訴事實為有罪之陳述，經本院合議庭裁定由受命法官獨
任進行簡式審判程序審理，判決如下：
    主  文
甲○○連續施用第一級毒品，累犯，處有期徒刑壹年，扣案之第
一級毒品海洛因貳包（各淨重壹點柒伍公克，純質淨重零點壹陸
; 淨重參點柒壹公克，純質淨重壹點肆肆公克）沒收銷燬之，又
連續施用第二級毒品，累犯，處有期徒刑捌月，扣案之第二級毒
品安非他命玖包（其中柒包淨重共貳拾貳點參公克，驗餘淨重共
貳拾貳點貳捌捌公克; 另貳包淨重共參點貳玖公克，驗餘淨重共
參點貳柒參公克）沒收銷燬之，電子磅秤壹台、分裝袋伍佰參拾
捌個均沒收。應執行有期徒刑壹年陸月，扣案之第一級毒品海洛
因貳包（各淨重壹點柒伍公克，純質淨重零點壹陸; 淨重參點柒
壹公克，純質淨重壹點肆肆公克）、第二級毒品甲基安非他命玖
包（其中柒包淨重共貳拾貳點參公克，驗餘淨重共貳拾貳點貳捌
捌公克; 另貳包淨重共參點貳玖公克，驗餘淨重共參點貳柒參公
克）均沒收銷燬之，電子磅秤壹台、分裝袋伍佰參拾捌個均沒收
。
    事  實
一、甲○○前於民國85年間因違反違反麻醉藥品管理條例案件，
    經臺灣士林地方法院就非法吸用化學合成麻醉藥品部分判處
    有期徒刑4月、轉讓禁藥部分判處有期徒刑4月，定應執行有
    期徒刑7月，緩刑4年，另於86年間因違反麻醉藥品管理條例
    案件，經臺灣士林地方法院判處有期徒刑6月，撤銷前開緩
    刑，所處有期徒刑並與前案更定其刑為有期徒刑10月，接續
    執行，於89年3月22日縮短刑期假釋出監，縮短刑期期滿日
    期89年8月30日；復於89年間因施用毒品案件，經臺灣板橋
    地方法院於89年7月28日以89年度毒聲字第4588號裁定送勒
    戒處所觀察、勒戒，認有繼續施用毒品傾向，經臺灣板橋地
    方法院於90年5月7日以90年度毒聲字第1968號裁定令入戒治
    處所強制戒治，上揭假釋經撤銷，執行殘刑有期徒刑5月8日
    ，於91年3月31日執行完畢，上述強制戒治於91年5月8日期
    滿，經臺灣板橋地方法院檢察署檢察官於91年11月28日以91
    年度戒毒偵字第487號為不起訴處分確定。再因施用第一級
    毒品海洛因、第二級毒品安非他命等案件，經臺灣板橋地方
    於94年8月11日，以93年度訴字第1997號判處有期徒刑8 月
    、1年，應執行有期徒刑1年6月，並於94年10月17日確定在
    案（此部分不構成累犯）。詎其不思悔改，於上開強制戒治
    執行完畢後5年內，復各基於施用第一級毒品海洛因及第二
    級毒品安非他命之概括犯意，自94年8月12日某時許起至95
    年1月26日某時許止，連續在臺北縣三重市○○街35巷7號4
    樓及其他不詳處所等處，分別以將第一級毒品海洛因粉末捲
    入香菸裡點燃吸食、及將安非他命放入玻璃球吸食器吸嗅所
    生氣體之方式，先後多次施用第一級毒品海洛因、第二級毒
    品安非他命，嗣為警先後於94年9月19日上午6時許，在臺北
    縣三重市○○街、仁愛街口查獲，再於95年1月26日13時50
    分許，在臺北縣三重市○○街38號前查獲，並扣得毒品海洛
    因1包（淨重1.75公克，純質淨重0.16公克）、安非他命7
    包（淨重共22.3公克，驗餘淨重共22.288公克），並循線至
    其臺北縣三重市○○街35巷7號4樓居所處扣得毒品海洛因1
    包（淨重3.71公克，純質淨重1.44公克）、安非他命2包（
    淨重共3.29公克，驗餘淨重共3.273公克）、電子磅秤1台、
    分裝袋538個。
二、案經臺北縣政府警察局蘆洲分局報由臺灣板橋地方法院檢察
    署陳請臺灣高等法院檢察署檢察長令轉臺灣臺北地方法院檢
    察署偵查起訴，暨臺北縣政府警察局三重分局報由臺灣板橋
    地方法院檢察署偵查起訴及併案審理，嗣經本院合議庭裁定
    由受命法官獨任進行簡式審判程序。
    理  由
一、上揭犯罪事實業據被告甲○○於本院審理中坦承不諱，被告
    於94年9月19日經警查獲採尿送驗，被判安非他命類、鴉片
    類均呈陽性反應，有台灣檢驗科技股份有限公司94年10月6
    日、報告編號：CH/2005/90942號濫用藥物尿液檢驗報告1紙
    在卷可憑；被告於95年1月26日經警查獲採尿送驗，亦被判
    定安非他命類、鴉片類均呈陽性反應，有台灣檢驗科技股份
    有限公司95年2月21日、報告編號：CH/2006/20232號濫用藥
    物尿液檢驗報告1紙附卷可稽。又扣案之白粉2包經送法務部
    調查局鑑定，確係海洛因無訛（鑑定之白粉：1、移送文號
    000000000號：淨重1.75公克，空包裝重0.38公克，純度
    9.40％，純質淨重0.16公克。2、移送文號0000000000號：
    淨重3.71公克，空包裝中0.33公克，純度38.81％，純質淨
    重1.44公克），有法務部調查局95年5月11日調科壹字第
    060011558號鑑定通知書、95年7月7日調科壹字第066611985
    號鑑定通知書各1紙在卷可稽；又扣案之透明結晶體9包（其
    中7包共淨重22.3公克，因鑑驗使用0. 012公克，驗餘淨重
    共22.288公克；另2包淨重3.29公克，因鑑驗使用0.017 公
    克，驗餘淨重共3.273公克），經送台灣檢驗科技股份有限
    公司檢驗結果，均經判定為甲基安非他命，亦有台灣檢驗科
    技股份有限公司95年3月1日、報告編號：CH/2 006/20815
    號，及95年5月24日、報告編號：CH/2006/5083 2號濫用藥
    物檢驗報告共2紙附卷為憑；並有扣案電子磅秤1台、分裝袋
    538個等物品可資佐證。被告前於89年間因施用毒品案件，
    經臺灣板橋地方法院以89年度毒聲字第4588號裁定送觀察、
    勒戒，因認有繼續施用毒品傾向，以90年度毒聲字第1968
    號裁定令入戒治處所強制戒治，於91年5月8日強制戒治期滿
    ，經臺灣板橋地方法院檢察署檢察官於91年11月28日以91年
    度戒毒偵字第487號為不起訴處分確定，再因施用第一級毒
    品海洛因、第二級毒品安非他命等案件，經臺灣板橋地方於
    94年8月11日，以93年度訴字第1997號判處有期徒刑8月、1
    年，應執行有期徒刑1年6月，並於94年10月17日確定在案（
    此部分不構成累犯），有臺灣高等法院被告前案紀錄表在卷
    足參，則被告於5年以內再犯本件施用毒品犯行，綜上所述
    ，本件事證明確，被告犯行堪以認定，應予依法論科。
二、被告行為後，刑法業於94年2月2日修正公布，並依刑法施行
    法第10條之1規定，於95年7月1日施行（下稱新法；修正前
    刑法下稱舊法）。按行為後法律有變更者，適用行為時之法
    律，但行為後之法律有利於行為人者，適用最有利於行為人
    之法律，新法第2條第1項定有明文，此項規定係規範行為後
    法律變更所生新舊法律比較適用之準據法，本身尚無比較新
    舊法之問題，於新法施行後應逕予適用。又比較新舊法時，
    應就罪刑有關之共犯、未遂犯、想像競合犯、牽連犯、連續
    犯、結合犯，以及累犯加重、自首減輕暨其他法定加減原因
    （如身分加減）與加減例等一切情形，綜其全部罪刑之結果
    而為比較，至從刑附屬於主刑，除法律有特別規定者外，依
    主刑所適用之法律（最高法院95年5月23日95年度第8次刑庭
    會議決議參照）。經查：(1)新刑法已刪除第56條關於連續犯
    之規定，將連續數行為而犯同一之罪名者以一罪論之情形，
    修正為連續數行為應分論併罰，本案被告之行為均在新法施
    行前，比較新舊法之結果，仍應適用較有利於被告之行為時
    法，即舊法論以連續犯。(2)被告前受有期徒刑之執行完畢後
    5年以內再故意犯本件有期徒刑以上之罪，不論依舊法第47
    條或新法第47條第1項規定，均構成累犯，對被告而言並無
    有利或不利之情形，應逕依舊法第47條，論以累犯，並加重
    其刑。(3)關於定應執行刑部分，新法第51條第5款對於宣告
    多數有期徒刑合併定應執行刑之上限，由舊法之20年提高至
    30年，比較新舊法之結果，新法並無較有利於被告。綜合上
    述就罪刑有關之一切情形全部之結果而為比較後，仍以適用
    95年7月1日修正施行前之舊法較有利於行為人，自應適用上
    開舊法關於被告論罪科刑所應適用之刑法條文規定予以論處
    。
三、按海洛因及安非他命，分別係毒品危害防制條例第2條第2項
    第1款及第2款所規定之第一級毒品及第二級毒品。核被告所
    為，係犯毒品危害防制條例第10條第1項、第2項之施用第一
    級、第二級毒品罪。被告持有第一級毒品及第二級毒品之低
    度行為，分別為施用第一級毒品及第二級毒品之高度行為所
    吸收，均不另論罪。又被告先後分別多次施用海洛因、安非
    他命之犯行，均時間緊接，所犯均係構成要件相同之罪名，
    參以毒品具有成癮性，戒治不易，被告顯係各基於概括犯意
    反覆為之，應各依修正前刑法第56條連續犯之規定論以一罪
    ，並均加重其刑。另被告所犯施用第一級毒品罪及施用第二
    級毒品罪間，犯意各別，罪名互異，且係分別施用，業據被
    告供承不諱，應予分論併罰。再被告於併案部分中施用毒品
    之犯行，與起訴部分有裁判上一罪之連續犯關係，基於審判
    不可分，為起訴效力所及，應併予審判，特此說明。被告於
    85年間因違反麻醉藥品管理條例案件，經臺灣士林地方法院
    就非法吸用化學合成麻醉藥品部分判處有期徒刑4月、就轉
    讓禁藥部分判處有期徒刑4月，定應執行有期徒刑7月，緩刑
    4年，同年10月24日確定，另於86年間因違反麻醉藥品管理
    條例案件，經臺灣士林地方法院於86年7月4日以86年度訴字
    第426號判處有期徒刑6月，於86年9月12日確定，撤銷前開
    緩刑，所處有期徒刑部分並與前案更定其刑為有期徒刑10
    月，接續執行，於89年3月22日縮短刑期假釋，縮短刑期期
    滿日期為89年8月30日，復於89年間因施用毒品案件，上揭
    假釋經撤銷，執行殘刑，於91年3月31日執行完畢，有臺灣
    高等法院被告前案紀錄表可佐，其於有期徒刑執行完畢後，
    5年內再犯本件有期徒刑以上之罪，為累犯，應依刑法第47
    條之規定，遞予加重其刑。爰審酌被告前經強制戒治後，猶
    未戒除施用毒品之惡習，其抗拒毒品之意志力顯然薄弱，惟
    念及被告施用毒品僅戕害個人之身體、健康，且犯罪後尚能
    坦承犯行，尚有悔意等一切情狀，量處如主文所示之刑，並
    定其應執行刑。扣案之海洛因2包（各淨重1.75公克，純質
    淨重0.16公克; 淨重3.71公克，純質淨重1.44公克）、安非
    他命9包（其中7包淨重共22.3公克，驗餘淨重共22.288公克
    ; 另2包淨重共3.29公克，驗餘淨重共3.273公克），係屬查
    獲之毒品，應依毒品危害防制條例第18條第1項前段沒收銷
    燬之。至扣案之電子磅秤1台、分裝袋538個，雖非專供施用
    毒品之物，惟分係供被告施用毒品所用或預備供施用毒品所
    用之物，且為其所有，業據被告供承在卷，應依修正前刑法
    第38條第1項第2款宣告沒收。
據上論斷，應依刑事訴訟法第273條之1第1項、第299條第1項前
段，毒品危害防制條例第10條第1項、第2項、第18條第1項前段
，刑法第2條第1項前段，修正前刑法第11條前段、第56條、第47
條、第38條第1項第2款，判決如主文。
本案經檢察官陳清茂到庭執行職務
中    華    民    國    95    年    10    月    20    日
                         刑事第二庭  法  官   吳孟良
上正本證明與原本無異。
如不服本判決，應於判決送達後10日內向本院提出上訴狀 (應抄
附繕本)。
                                     書記官   張漪蕙
中    華    民    國    95    年    10    月    20    日
附錄論罪科刑法條：
毒品危害防制條例第10條
施用第一級毒品者，處 6 月以上 5 年以下有期徒刑。
施用第二級毒品者，處 3 年以下有期徒刑。


司法院資訊處製作；財團法人民間司法改革基金會備份。
